最高法院刑事判決　　　　　　一○○年度台上字第四九二四號
上　訴　人　黃正朝
選任辯護人　黃英哲律師
上列上訴人因違反銀行法等罪案件，不服台灣高等法院中華民國
一００年四月二十七日第二審更審判決（九十九年度重金上更(一)
字第七號，起訴案號：台灣桃園地方法院檢察署九十一年度偵字
第六號），提起上訴，本院判決如下：
    主  文
上訴駁回。
    理  由
按刑事訴訟法第三百七十七條規定，上訴於第三審法院，非以判
決違背法令為理由，不得為之。是提起第三審上訴，應以原判決
違背法令為理由，係屬法定要件。如果上訴理由書狀並未依據卷
內訴訟資料，具體指摘原判決不適用何種法則或如何適用不當，
或所指摘原判決違法情事，顯與法律規定得為第三審上訴理由之
違法情形，不相適合時，均應認其上訴為違背法律上之程式，予
以駁回。本件上訴人黃正朝上訴意旨略以：(一)關於丸統股份有限
公司（下稱丸統公司）部分：(1)上訴人主觀上認為丸統公司以機
器擔保申貸係屬擔保授信之業務，與卷附泛亞商業銀行股份有限
公司（下稱泛亞銀行）民國八十八年五月二十四日（八八）泛亞
字第一五五三號函文係針對無擔保週轉金所為規定不同，始基於
分行經理權限承作核貸。證人李政忠於第一審證稱：當時大家對
該函文之解釋見解不同，我們認為應不適用該函文規定等語，足
見當時上訴人並非個人片面獨斷，泛亞銀行總行事後提出告訴時
所持之說法，尚不足率論上訴人於核貸時有何故意，何況對於前
述解釋實務上並不明確，難認上訴人係故意違反。參酌告訴代理
人陳朝銘於第一審之證述，上訴人應無須再經總行核駁。又依上
述泛亞銀行函文第三點及第四點之記載，可知擔保授信確為分行
經理之權限，本件丸統公司機器擔保貸款案件，應無須先行報經
總行核准。況上訴人有業績壓力，縱或有違反授權規定，亦係出
於爭取業績、一時失慮所致，並非故意損害告訴人之利益，難認
有背信之意圖與犯意。原判決以李政忠自己涉及貪冒不法，難期
其為真實陳述，反推斷上訴人於核貸之初即有背信之意圖，疏未
審酌前揭有利於上訴人之事證，復未說明李政忠究竟涉及何種貪
冒之具體內容，且李政忠並非本件被告，原判決並未說明上述事
證何以不足為有利於上訴人之認定，所為結論亦與告訴代理人之
陳述內容不符，有違無罪推定原則及判決不載理由及理由矛盾之
違法。背信罪之成立，須出於故為違背其任務之行為，不包含過
失，上訴人於原審稱係基於丸統公司為優良往來客戶，且其購置
機器設備將增加營運收入，經合理評估後認為其有還款能力始予
核貸，原判決卻置而不論，迭以上訴人明知該規定而仍予核貸即
有背信故意，實乃倒果為因。(2)丸統公司負責人顏瑞陽於第一審
當庭自白偽證及詐欺等犯行，證稱上訴人及徵信人員李政忠至其
公司現場勘查時，上訴人至辦公室與其聊天，交代李政忠負責查
勘，丸統公司既有意詐欺，當不可能向上訴人表明實情，此亦為
顏瑞陽所自承。上訴人基於丸統公司與泛亞銀行有長期之業務往
來、信用良好，復有韻生實業股份有限公司（下稱韻生公司）所
開立統一發票，自未懷疑，雖未親自查驗機器，惟身為分行經理
，自不可能事必躬親，故由企金專員負責徵信，此乃告訴人公司
明定之分工方式。原判決漠視上開有利於上訴人之證據，所為認
定核與上開分工規定不符，又忽視上訴人身為經理僅須督導業務
，且未說明顏瑞陽之證言何以為迴護上訴人之詞而不足採。實則
顏瑞陽於該次審判期日原虛偽陳述稱新機器貼舊標籤，後經詰問
，難以自圓其說，始據實陳述如上，其證言應高度可信。原判決
對此未予斟酌，有不依證據裁判情形。(3)依證人林基豐證述：丸
統公司機器上鐵牌很難發現、機器新舊係以外觀及交易發票為認
定等語，證人李政忠亦證稱該機器外觀評估應是新品等語；可見
連銀行企金專員對於機器新舊都無法判斷，則縱使上訴人至現場
勘查，因不具機器專業，亦無法判別，當然相信現場勘查人員之
查驗，並於報告表核章。原判決就上開有利於上訴人證述置而不
論，認上訴人係故意漠視該機器係舊品而違規貸放，然未敘明如
何認定上訴人事先知悉該機器確係舊品，顯係主觀率斷臆測，有
判決不依證據及不載理由之違誤。(4)李政忠證述當日廠房另一部
門還有機器在生產等語，可見上訴人尚無從得知丸統公司當時是
否已無生產。原判決推測上訴人明知該公司在台灣已無生產，顯
與卷存證據不符，有判決不載理由及證據上理由矛盾之違誤。(5)
丸統公司係有意詐貸而提供完整資料，上訴人復根據徵信人員鑑
價之結果而放款，審核過程合乎銀行規定，林基豐亦證稱該次徵
信過程完整，原判決認此不足為有利上訴人之認定云云，惟既未
認定上訴人與丸統公司之間有何犯意聯絡，亦無其他積極事證證
明審核程序僅為配合形式上之審查而設，或者上訴人事前知情，
就上開有利於上訴人證述置而不論，有應調查證據未調查、判決
不載理由等違法。(二)關於定弘有限公司（下稱定弘公司）部分：
定弘公司因於大陸設廠，故將擔保品機器搬遷至大陸廠址一事，
有告訴人所提定弘公司變更授信條件資料在卷，參酌證人即定弘
公司負責人朱萬成於偵查中所證，可知定弘公司於申貸時，確有
購置該機器，惟僅事後將該機器私下運往大陸廠使用，原判決亦
同此認定，亦即告訴人放款之前該擔保機器已然存在且屬於定弘
公司所有之資產，參以林基豐亦證稱定弘公司申貸所需之相關文
件資料均完足等語，且定弘公司要為機器投保火險，亦即機器業
經保險公司人員勘驗估價過，進而設定動產抵押，則上訴人經朱
萬成帶至群品公司觀看同型機器，再依憑定弘公司所提供之文件
據以核貸，庶與常情無違，並無故意違背任務予以核貸之情，上
訴人毋寧同為受定弘公司詐騙之被害人。上訴人未實地至現場覆
核，僅依據李政忠所製作之徵信資料進行書面審核後准予核貸，
雖不符合泛亞銀行之內部規定而流於便宜行事，惟無積極證據證
明上訴人事先知悉定弘公司擬搬遷擔保品之事，難認有背信之故
意。上訴人雖給予通融，於機器設備交貨前先准予核貸，或係為
爭取分行客戶，或係給予貸款戶通融，尚符常情，非可謂上訴人
有損害泛亞銀行之意圖。且上訴人未現場勘驗，亦係因泛亞銀行
之貸款流程規定上訴人毋庸親自辦理徵信工作、查看機器等事宜
，且要求身為經理之上訴人事必躬親亦有違常理。就上揭有利於
上訴人之事實，原判決皆未加以論斷，顯與泛亞銀行內規相悖，
有判決不載理由及證據上理由矛盾之違法。(三)關於皇偉電子有限
公司（下稱皇偉公司）部分：(1)證人孫立法結證稱：申貸機器照
片是在群品大陸廠拍的等情是聽說的，有看到這些機器，還有聽
同事談起這些機器就是當初皇偉公司向泛亞銀行貸款的機器等語
，足見孫立法之證言乃傳聞自他人，應無證據能力。孫立法並自
承其僅係皇偉公司名義負責人，並未實際參與公司經營或任職，
本件申貸均是常祖永與上訴人接觸，其是否知悉皇偉公司業務之
實際執行情形已屬有疑。復依其於第一審之證述，可見其所證述
情節，係以上訴人要求常祖永拍攝機器設備之照片之片段情節，
再輔以聽聞群品公司總經理之個人經驗、同事之說詞等，所為個
人之判斷意見，僅屬個人推斷臆測之詞，自無證據能力可言，更
不足採為不利於上訴人之認定。(2)上訴人未收受該取消上訴人權
限之公文，不知業已取消授權：泛亞銀行之收發文簿手寫記載
「10/15 經理已收到」之記載，由證人黃世勇於原審所證可知，
該記載係在黃世勇指示下所為，並非原本具有收發文職務者所為
，不符刑事訴訟法第一百五十九條之四之立法理由對於特性信文
書之要求。又上訴人之人評會答辯摘要，係電腦繕打而成，其上
並無任何人之簽名或註記，該會議紀錄之製作過程皆無從得知，
真實性顯屬可疑。且其內容係針對上訴人就本案貸款之缺失而為
；上開文書均不符合於例行性之業務過程中，基於觀察或發現而
當場或即時記載之特徵之特信性文書要件，應不具證據能力。證
人陳朝銘之證詞係黃世勇轉述得知，屬傳聞證據而無證據能力。
證人黃世勇於原審陳述其不知上訴人何時收到上開公文，應該
是上訴人向其稱是十月十五日收到等語，但為上訴人否認。故上
訴人是否於十月十五日收到該公文，黃世勇完全不知，在未經求
證下指示總務人員於收發文簿上註記上訴人已於十月十五日收到
。可見該註記不僅為後來所補記或補蓋，且全是由黃世勇一人所
指示決定而寫的，無從證明上訴人有收到。黃世勇又稱：「收發
文簿上寫的是十月二十二日是我交給總務人員的日期」等語，因
此僅能確定該公文於該日始出現之事實。黃世勇又稱當時有請上
訴人在上面簽名等語，經上訴人質問後，又改口稱不記憶。按諸
常理，該重要公文應於交接時要求上訴人簽名，而其上確實無上
訴人之簽名，可合理推測上訴人係在九十年十月二十二日交接時
看到該公文，係黃世勇持該公文給上訴人過目後隨即收走，致上
訴人無簽名之機會，該公文並非放置於上訴人辦公室抽屜中。又
泛亞銀行要求各分行暫停授權分行經理承作機器設備擔保貸款案
件之公文，係於九十年十月十二日發函。參酌一般發文流程需費
時間，該文是否發文當日即實際寄交郵務機關，已屬有疑。復因
該日為星期五，一般郵務機關鮮少於週末假日寄送信件，是上開
公文實際上能否於十月十五日星期一即送達至泛亞銀行八德分行
收受，頗值商榷。即使該公文於十二日寄交郵務機關，由於泛亞
銀行設於台北市，而八德分行設於桃園縣，寄送亦需一定期間，
益徵該文於十月十五日送達八德分行實悖於常理。是以黃世勇之
證詞前後不一，且有諸多與常理不符之處，原判決逕採，復未說
明採證之理由以及公文如何能不符一般郵政常態而達到八德分行
，違反無罪推定原則及判決不備理由之違誤。(3)林基豐於原審證
稱一般公文流程為助理拆開，交經理派件，再送予助理登記云云
，是以對上訴人何時收到公文之事，僅有上訴人及其助理最為瞭
解。依常理及告訴人制式之收發文流程，收文應先經收發人員拆
封並加以登記後才送交上訴人核閱，上訴人既然事先並不知道總
行會有該公文發出，根本無從事先攔截私藏，原審未傳訊當時實
際上收發公文之呂菊惠以調查，卻一再傳喚林基豐、黃世勇、林
榮昌等不可能實際經驗待證事實之人，此部分之事實顯未釐清，
有應調查證據未調查之違法。(4)即使上訴人已於九十年十月十五
日取得該公文，然依泛亞銀行授信作業程序，核定准駁之程序係
在動產擔保權利設定登記前，又依皇偉公司之授信案件之動產抵
押契約書，簽訂時間為同年月十二日，則該案至少於同年月十二
日前即已核定准駁，故上訴人並非在得知該公文後，故意違背該
公文之指示而放款予皇偉公司。原判決未審酌上情，復未說明何
以不採納之理由，亦有判決不備理由之違法。(四)本案實為上開三
家公司對泛亞銀行之詐貸行為，上訴人為受詐騙之被害人，原判
決就三家公司與上訴人間是否有犯意聯絡及上訴人之犯罪動機為
何，皆未詳予論敘，顯有判決不備理由之違誤。且本案貸款之機
器均有投保友聯產物保險股份有限公司之商業火災保險，有要保
書、查勘報告、照片等資料附卷可稽，並據承辦人員陳品佐、陳
蘇成於本案民事審理庭證述投保火災保險要有標的物之存在、上
訴人自始未與保險公司人員接洽等語，更可佐證上訴人確實無與
上開三家公司共謀詐貸，否則其等如何能取得系爭機器之火災保
險單？且告訴人本可隨時至借款人處實際考核供擔保之機器是否
存在。遍查全卷，均無任何證據足以證明上訴人受有上開三家公
司之任何利益或有任何犯罪動機，三家公司負責人皆自承冒貸之
不法行為。原判決就該三家公司與上訴人是否有犯意聯絡及上訴
人之犯罪動機如何，均未論述，且置上開有利於上訴人之事實不
論，亦視而未見上訴人全無計畫性脫產行動，卻任令告訴人聲請
強制執行，得款新台幣（下同）一千餘萬元之事實，顯與經驗法
則不符，原判決有判決未載理由之違誤云云。惟查原判決依憑上
訴人之部分自白，證人顏瑞陽、林基豐、李政忠、沃丘景、黃秋
楠、朱萬成、孫立法、王建湘、陳朝銘之證言，卷附丸統公司出
具之中長期貸款借據、動產抵押契約書、經濟部工業局動產擔保
交易（動產抵押）登記證明書、設定動產抵押權報告表，丸統公
司申貸資料，系爭機器之財產標籤貼紙照片，泛亞銀行授信案件
審核表批示單、八十八年五月二十四日（八八）泛亞審字第一五
五三號函所附之授信案件分層授權實施辦法、授信案件審核表批
示單影本，丸統公司資產負債表、損益表、營利事業所得稅結算
申報書、台北縣營業人銷售額與稅額申報書、客戶授受信及保證
查詢單、顏瑞陽及林秀霞之個人信用狀況查詢資料、徵信報告、
授信案件審核表、韻生公司開立予丸統公司之統一發票，泛亞銀
行提出之丸統公司放款往來明細、財政部台北市國稅局財產歸屬
資料清單、台灣台北地方法院債權憑證，定弘公司出具之中長期
貸款借據、動產抵押契約書、經濟部工業局動產擔保交易（動產
抵押）登記證明書、設定動產抵押權報告表，定弘公司登記負責
人吳金定之聲明書，定弘公司向錤寶公司購買系爭鑽孔機之統一
發票，定弘公司資產負債表、損益表、營利事業所得稅結算申報
書、營業人銷售額與稅額申報書、客戶授受信及保證查詢單、吳
金定及朱萬成之個人信用狀況查詢資料、徵信報告、授信案件審
核表、買賣合約書，泛亞銀行提出之定弘公司之放款往來明細、
財政部台北市國稅局財產歸屬資料清單、台灣板橋地方法院民事
庭函，皇偉公司出具之中長期貸款借據、動產抵押契約書、撥款
傳票、經濟部工業局動產擔保交易（動產抵押）登記證明書、設
定動產抵押權報告表，皇偉公司九十年十月五日之工廠登記證，
泛亞銀行皇偉公司申貸卷證、授信審議小組會議紀錄、動產抵押
契約書，泛亞銀行九十年十月十二日函文、八德分行之收文簿、
人評會審議答辯摘要紀錄，皇偉公司資產負債表、損益表、營利
事業所得稅結算申報書、桃園縣營業人銷售額與稅額申報書、客
戶授受信及保證查詢單、孫立法及郭定遠之個人信用狀況查詢資
料、徵信報告、授信案件審核表、買賣合約書、統一發票，泛亞
銀行所提出之皇偉公司放款往來明細、財政部台北市國稅局財產
歸屬資料清單、台灣士林地方法院債權憑證等證據資料，資以認
定上訴人有原判決事實欄所記載之犯罪事實，因而撤銷第一審之
無罪判決，改判依修正前刑法連續犯、牽連犯之例，從一重論處
上訴人連續銀行負責人，意圖為第三人不法之利益，而為違背其
職務之行為，致生損害於銀行之財產罪刑，已詳述其依憑之證據
及認定之理由。並對於上訴人矢口否認有何背信之犯行，辯稱：
(一)丸統公司前次申貸雖遭總行駁回，但丸統公司本次係提供機器
設備為擔保之貸款，與前次放款科目不同，而此次申貸金額又在
其經理權限之二千萬元範圍內，故其主觀上認為無須先送請總行
核准，乃予承作撥款而未報請總行核准，並非故意違反銀行內部
規定；又其確有至丸統公司勘驗，只是當時僅至公司辦公室，勘
驗事宜均由李政忠負責，並經銀行審議小組決議放貸，非其可一
人獨為。(二)定弘公司申貸案之徵信及勘驗過程，均由徵信人員李
政忠負責處理，其並不知詳情，且其已要求負責徵信之人員就該
客戶營運狀況加以評估，並未指示李政忠無需至定弘公司察看機
器設備，亦未要求李政忠逕按定弘公司提供之機器設備目錄製作
動產抵押報告表予以評估通過。其係依李政忠製作之徵信報告進
行書面審查，並未違反規定，亦無圖利定弘公司之行為或意圖。
(三)皇偉公司部分，因公文往返時間落差，事實上其並未收到總行
發給有關暫停授權各分行有關機器貸款之公文〔即泛亞銀行九十
年十月十二日（九十）泛亞審字第三一七五號函〕，且皇偉公司
係於九十年十月十二日申請核貸，徵信人員於同月十五日已完成
徵信及設定動產抵押登記，其於同年十月十六日撥款，撥款前並
未收到該公文。又其曾至皇偉公司之工廠查看設定抵押之機器設
備，皇偉公司負責人並出示台達電之代工單，其認為業務來源穩
定，才交由李政忠承作，真正承辦徵信之人員為李政忠，其僅依
李政忠呈送之審核表（附有合約書、交易憑證）進行書面審核，
認皇偉公司確有購買機器設備之交易，始行核貸，並無不法。(四)
本件基於分層負責之程序，相關徵信人員均已完成徵信動作，授
信核貸之案件如有瑕疵，亦為業務部門之責任，與其無涉云云。
經綜合調查證據之結果，認不可採，已在判決內詳予指駁，所為
論述，核與卷證資料相符，從形式上觀察，並無違背法令之情形
。按認事採證、證據之取捨及證據證明力之判斷，俱屬事實審法
院之職權，苟無違背證據法則，自不能指為違法。原判決依憑顏
瑞陽及林基豐於第一審，李政忠於偵查及第一審之證言，認定上
訴人與李政忠係於核准貸款並辦妥抵押設定登記後之九十年八月
三十一日上午方前往丸統公司勘查。上訴人卻於同年月二十八日
之設定動產抵押權報告表上之「會同實地勘查主管」項下核章，
顯然虛偽不實。本件申貸手續與銀行先徵信勘估後核貸之程序已
經有違，且申貸、撥款之作業速度，亦與上訴人自承一般申貸作
業所需工作時間不符。就上訴人否認交辦時曾對李政忠指示便宜
行事，如何不足採信，原判決理由亦已說明。上訴人既於撥款前
已親至丸統公司現場勘查機器，竟未注意及丸統公司業已停止生
產事業，又未看出一般肉眼即可看出機器新舊之別，復未查看機
器之財產標籤，貼其銀行動產抵押牌示，即於同日下午逕行撥款
，顯有違常情。另參酌顏瑞陽於第一審證稱其申請貸款時曾提出
韻生公司虛開之統一發票供泛亞銀行審核等語，就上訴人如何具
有違背其任務之背信之故意，顏瑞陽事後所稱偽證及施詐等迴護
之詞，如何無從為有利於上訴人之認定，亦已詳述其理由。又依
泛亞銀行授信案件分層授權實施辦法第六點第五項規定，凡經總
行駁回（含暫緩辦理）之授信案件，原提報單位於經理授權內承
作時，應備文報經總行核准後始得辦理，本件丸統公司前貸款之
申請既經總行駁回，無論放款科目是否相同，分行擬於經理授權
內承作時，仍應備文報經總行核准後始得辦理等情，原判決亦依
憑證人即泛亞銀行審查部副理黃秋楠之證述，並參酌泛亞銀行授
信案件審核表批示單所載，認丸統公司原經評估之資力已不佳，
上訴人罔顧上開事實，且於丸統公司提供之擔保品並非新品之條
件下，仍貸予款項，難謂無背信之故意。對於李政忠於第一審所
稱：當時對此規定之解釋有所爭議，八德分行認丸統公司申請機
器貸款應該不適用上開泛亞銀行函文之規定等語，如何與上開函
文之意旨不符，而難為有利於上訴人之認定，原判決理由亦詳加
說明及指駁，經核所為論敘均與卷內證據資料相符，從形式上觀
察並無認定事實不依證據或有何採證違背經驗法則、論理法則等
違法情形存在，亦無上訴意旨所指判決理由不備或矛盾情形。原
判決另憑李政忠證稱上訴人僅指示其辦理鑑價及設定之工作，故
其未至現場勘查，未曾見機器等語，朱萬成所證貸款其均與上訴
人接觸，其帶上訴人去群品公司看定弘公司要買的同種鑽孔機，
上訴人知道定弘公司有訂貨但貨尚未進公司。申貸及核貸期間，
泛亞銀行均無人到定弘公司現場看過，林基豐所證其至定弘公司
工廠重新查核時，未見到貸款機器，後來工廠負責人自己寫一個
聲明書承認機器買的時候就送到大陸去等語，以及證人即定弘公
司登記負責人吳金定證稱上開聲明書係其簽名，內容屬實等語，
綜合上情，說明定弘公司購入之機器如何並未入廠，定弘公司如
何初始即無意於台灣購入機器設備，泛亞銀行亦無人至定弘公司
勘驗系爭申貸抵押之機器設備等情。就上訴人所辯定弘公司之申
貸，係由李政忠負責徵信，其係依據完整之書面徵信資料予以審
核准予撥款，並未違規貸放云云，如何與上開證人所證及卷證資
料無一相符，顯係飾卸之詞，而無足採信。定弘公司果於九十一
年五月間即無法依約繳付本息，且無財產可供清償，足見其還款
能力早已不足，上訴人違背職務核准定弘公司之申貸案，如何致
使無還款能力之定弘公司圖得申貸款項之利益，且生損害於泛亞
銀行等情，原判決均已詳述其理由，並無上訴意旨所指判決不載
理由及證據上理由矛盾之違法。再原判決說明：證人孫立法於第
一審所稱：「皇偉公司申貸機器照片是在群品大陸廠拍的，是在
大陸裝好機器，拍好照再送回台灣是聽說的」等語，雖屬聽聞，
然其既於群品公司任職，且後來到大陸時，「有看到這些機器，
還有聽同事談起說這些機器就是當初皇偉公司向泛亞銀行貸款的
機器」等情，業獲證實，況群品公司總經理亦係銀行界出來，告
知此非銀行正常放款流程，經其事後整理、判斷是上訴人教常祖
永偽造照片等語。其所稱：「上訴人教導常祖永以存放於大陸地
區機器設備之不實照片，為在台皇偉公司之擔保品，憑以申請貸
款」等語，係以其個人親身經歷為基礎，綜合產生之合理推論，
非僅係單純聽聞或個人臆測之詞，故孫立法此部分所言有證據能
力。另泛亞銀行之會議紀錄及收發文簿，乃泛亞銀行平日開會或
收發文之通常業務過程所製作之紀錄文書，其製作當時非專為本
案製作，並無顯有不可信之情況，另收發文簿於九十年十月二十
二日登載收文，及同年十一月十五日歸檔，另備註登載「 10/15
經理已收到」等語，係泛亞總行於同年十月二十二日派稽查黃世
勇及林榮昌至八德分行為交接時，由上訴人自抽屜內取出交予黃
世勇，並稱係十五日收受，再轉交林基豐請其於收發文簿上登載
，經林基豐、黃世勇及林榮昌一致證實，則其上登載收文、歸檔
均係通常收文過程之紀錄，至「10/15 經理已收到」之註記部分
，除經前開證人證述外，並與上訴人於泛亞銀行之人評會審議答
辯所自承於九十年十月十五日確已收到該文之內容相符，則該登
載亦無不可信之情況等情，原判決就孫立法上開證言以及泛亞銀
行之收發文簿手寫記載「10/15 經理已收到」之記載，如何具有
證據能力，均已詳述其理由，上訴意旨就原判決已說明事項或屬
原審採證認事職權之適法行使，任意指摘為違法。核與法律規定
得為第三審上訴理由之違法情形，不相適合。又上訴人於原審並
未爭執陳朝銘證詞之證據能力（見原審卷第三十頁背面），其上
訴本院再主張陳朝銘之證詞屬傳聞證據，無證據能力，並非適法
之第三審上訴理由。再刑事訴訟法所稱依法應於審判期日調查之
證據，係指與待證事實有重要關係，在客觀上顯有調查必要性之
證據而言，故其範圍並非漫無限制，必其證據與判斷待證事實之
有無，具有關聯性，得據以推翻原判決所確認之事實，而為不同
之認定，若僅係枝節性問題，或所證明之事項已臻明瞭，當事人
聲請調查之證據，僅在延滯訴訟，甚或就同一證據再度聲請調查
，自均欠缺其調查之必要性，原審未依聲請為無益之調查，皆無
違法之可言。原判決依證人陳朝銘、林基豐、林榮昌、黃世勇及
李政忠之證言，說明泛亞銀行九十年十月十二日發文各分行暫停
授權分行經理承作機器設備擔保貸款案件之函件，如何於九十年
十月二十二日，黃世勇前往泛亞銀行八德分行代理上訴人交接時
，由上訴人自其抽屜內取出；而該分行對總行來文，既非於助理
收件後即行登記，而係經經理派件後再為登簿，則當時擔任經理
之上訴人自有機會於見該公文時，先予擱置。再參酌上訴人於該
行人評會審議時之答辯摘要亦載明其被詢及：對總行於十月十二
日已發函停止授權，八德分行並已於十五日收受後，何以於十六
日仍撥款皇偉公司一千九百萬元時，上訴人答稱：分行於十五日
確已收到公文，然因機器於收到公文前已設定，故仍撥款等情，
原判決就上訴人所辯其未收受系爭公文，不知業經停止授權等語
，如何不足採信，上訴人如何早知泛亞銀行即將暫停授權分行經
理承作機器設備擔保貸款案件，仍故違規定，以速件及代為現場
查看、拍照等，指示承辦人員無庸至現場勘查標的物，即以書面
審核，並於設定動產抵押權報告表上「會同實地勘查主管」項下
核章，虛偽登載，使得通過授信審議小組決議而放貸，並於收受
總行公文後，先予擱置，於承辦員亦未及至現場勘查標的物，即
儘速先行核撥款項，其如何具有意圖為皇偉公司不法利益之違背
職務犯行，所辯皇偉公司申貸案件已經審議通過，故依程序撥款
云云，如何係砌詞巧飾而不足採信，均在理由中詳予說明，其自
由判斷之職權行使，核與經驗及論理法則無違，此係事實審法院
採證認事之職權行使，難謂有違反證據法則、判決不備理由之情
形。又本件事證已臻明確，上訴人與其辯護人於原審審理期日均
稱無證據請求調查（見原審卷第七五、七六、一四０、一六六頁
），原審未傳訊呂菊惠，為無益之調查，自非證據調查未盡。又
原判決並未認定上訴人與丸統等三家公司為共同正犯，則於理由
內未說明上訴人如何有犯意之聯絡，乃屬當然。再原判決依憑卷
內證據，既足以認定上訴人連續意圖為第三人不法之利益，而為
違背其職務之行為，對於上訴人所辯系爭機器設備均有投保火災
保險，又無證據證明上訴人與保險公司人員勾結，難將皇偉公司
等詐欺行徑歸咎於上訴人擔負云云（見原審卷第四七頁至第四八
頁），雖未於判決理由中說明何以不足採信，而有微疵，但此於
判決之結果顯無影響，依刑事訴訟法第三百八十條規定，仍不得
據為合法之第三審上訴理由。上訴人上訴意旨，核係對原審取捨
證據與自由判斷證據證明力之職權行使及原判決理由已經說明之
事項，或就與犯罪構成事實無關之枝節問題，或就不影響於判決
本旨事項再為事實上之爭辯，徒以自己之說詞，泛指其為違法，
並為單純事實上之爭執，皆非適法之第三審上訴理由，其上訴違
背法律上之程式，應予駁回。末按刑事訴訟法第三百七十六條所
列各罪之案件，經第二審判決者，不得上訴於第三審法院，法有
明文。本件上訴人於九十年八月二十八日、九十年八月十六日、
九十年十月十一日，連續在設定動產抵押權報告表上之「會同實
地勘查主管欄」內核章，並分別提交其所召開之授信審議小組會
議而行使之牽連犯部分，原判決認係成立刑法第二百十六條、第
二百十五條之行使業務登載不實文書罪，核屬刑事訴訟法第三百
七十六條第一款之案件，依上開說明，既經第二審判決，自不得
上訴於第三審法院，縱此部分與上訴人上述違反銀行法部分有牽
連犯關係，為裁判上一罪，但其違反銀行法部分之上訴為不合法
，本院應從程序上予以駁回，無從為實體上判決，對於輕罪之此
部分，亦無從適用審判不可分原則，為實體上審判。上訴人竟猶
一併提起上訴，顯為法所不許，應併予駁回。
據上論結，應依刑事訴訟法第三百九十五條前段，判決如主文。
中    華    民    國  一○○  年    九    月    八    日
                      最高法院刑事第十二庭
                          審判長法官  黃  正  興  
                                法官  許  錦  印  
                                法官  林  瑞  斌  
                                法官  陳  春  秋  
                                法官  謝  靜  恒  
本件正本證明與原本無異
                                      書  記  官  
中    華    民    國  一○○  年    九    月   十五   日
                                                     m